臺灣臺南地方法院刑事判決
110年度金訴字第487號
公  訴  人  臺灣臺南地方檢察署檢察官
被      告  洪偉濱


上列被告因加重詐欺等案件，經檢察官提起公訴（110年度偵字
第16388號），被告於準備程序進行中，就被訴事實為有罪之陳
述，經本院合議庭裁定由受命法官獨任進行簡式審判程序，判決
如下：
    主  文
洪偉濱犯3人以上冒用政府機關、公務員名義共同詐欺取財罪，
處有期徒刑壹年陸月。
扣案偽造之「臺灣士林地方法院印」公印文貳枚沒收；未扣案之
犯罪所得新臺幣陸萬肆仟柒佰肆拾元沒收之，於全部或一部不能
沒收或不宜執行沒收時，追徵其價額。
    犯罪事實
一、洪偉濱於民國110年3月間，加入真實姓名年籍不詳微信帳號
    暱稱「麒開得勝」之人及其他成員所組成之詐欺集團擔任車
    手，並與前開詐欺集團成員共同意圖為自己之不法所有、基
    於冒用政府機關、公務員名義、3人以上共同犯詐欺取財、
    行使偽造公文書及掩飾隱匿詐欺所得去向之洗錢犯意聯絡，
    由該詐欺集團犯罪組織之機房成員於110年3月15日至3月30
    日間，接續冒電信局、「臺北士林地檢處」警察、檢察官、
    主任檢察官等人員，撥打電話與夏金坤，先後向夏金坤佯稱
    ：夏金坤在元大商業銀行（下稱元大銀行）成為犯罪集團的
    一員，須依指示提款等語，致夏金坤陷於錯誤，分別於110
    年3月16日10時14分提領新臺幣（下同）32萬元、3月22日11
    時32分提領44萬8000元、3月24日12時46分提領76萬元，3月
    30日11時7分提領95萬元，均依詐欺集團指示放置在其位於
    臺南市○區○○路00巷00弄00號住處門口，洪偉濱再依「麒開
    得勝」之指示，於上開3月22日、24日、30日前往拿取夏金
    坤放在住處門口之金額，並於3月22日、24日拿取金額後，
    將裝有偽造「士林地方法院監管收據」、「臺灣士林地方法
    院公證本票」（分別表示已收訖前次款項32萬元、44萬8000
    元）之信封袋放在夏金坤前揭住處花盆裡交予夏金坤收受，
    再依指示將各次所拿取之金額放至指定地點，由真實姓名年
    籍不詳之詐欺集團成員前往領取，足生損害於夏金坤、臺灣
    士林地方法院對外行使公文書之正確性及司法公信力，且以
    此方式製造金流斷點方式，掩飾該詐欺所得之本質及去向。
    洪偉濱並自每次拿取金額中獲得百分之3數額之報酬。後經
    夏金坤察覺有異報警處理，為警循線查獲上情。
二、案經夏金坤訴由臺南市政府警察局第一分局報告臺灣臺南地
    方檢察署檢察官偵查起訴。
    理  由
一、上開犯罪事實，業據被告洪偉濱於偵查中、本院準備程序及
    審理時坦承在卷，核與告訴人夏金坤於警詢及偵查中之證述
    情節大致相符，並有監視錄影畫面截圖35張、元大銀行110
    年7月8日函暨所附開戶基本資料及往來交易明細、臺南市政
    府警察局第一分局東寧派出所受理各類案件紀錄表、扣押筆
    錄、扣押物品目錄表、扣押物品收據、內政部警政署刑事警
    察局110年5月31日刑紋字第1100048081號鑑定書暨所附送鑑
    資料、臺南市政府警察局第一分局調取票聲請書、通聯調閱
    查詢單、內政部警政署反詐騙諮詢專線紀錄表、元大銀行存
    摺封面及內頁明細、告訴人住家電話紀錄照片3張、扣押物
    品照片3張、假冒法院監管收據影本2紙等在卷可佐，足認被
    告前開任意性自白與事實相符，堪值採信。本件被告犯行，
    事證明確，應依法論科。
二、論罪科刑:
㈠、核被告所為，係犯刑法第339條之4第1項第1款、第2款之三人
    以上冒用政府機關、公務員名義共同犯詐欺取財罪、同法第
    216條、第211條之行使偽造公文書罪、洗錢防制法第14條第
    1項之洗錢罪。被告與本案詐欺集團成員所犯偽造印文、公
    印文行為，為偽造公文書之階段行為；而偽造公文書之低度
    行為，復為行使之高度行為所吸收，不另論罪。雖起訴書漏
    未論及刑法第216條、第211條之行使偽造公文書罪，惟此部
    分因與前揭論罪科刑部分具有裁判上一罪關係，亦為起訴效
    力所及，且經本院業於審理時告知被告上開罪名，無礙其防
    禦權之行使，自應併予審理。
㈡、被告多次拿取同一告訴人之款項交與集團成員之行為，係基
    於盡速將詐得款項轉交給詐欺集團上手之單一犯意，且於密
    接時間而為，手法相同，侵害同一法益，各次行為之獨立性
    極為薄弱，依一般社會觀念，在時間差距上，難以強行分開
    ，在刑法評價上，以視為數個舉動接續施行，合為包括一行
    為予以評價較為合理，應論以接續犯。
㈢、詐欺集團成員向告訴人施用詐術，待告訴人陷於錯誤提領帳
    戶內款項放置其住處門口後，再由被告依指示前往拿取各該
    款項、放置偽造之公文書，被告再將所拿取之各該款項持至
    特定地點層轉給集團其他成員，目的乃在實現詐欺取財之結
    果，均係在同一犯罪決意及預定計畫下所為階段行為，具有
    自然意義上之部分合致，且因果歷程並未中斷，應認係一犯
    罪行為。是被告對於告訴人所為，係以一行為同時觸犯上開
    罪名，為想像競合犯，依刑法第55條前段規定，從一重論以
    三人以上冒用政府機關、公務員名義共同犯詐欺取財罪。
㈣、被告與「麒開得勝」及其他詐欺集團成員間，就上開犯行，
    有犯意聯絡及行為分擔，應論以共同正犯。
㈤、按洗錢防制法第16條第2項規定：「犯前2條之罪，在偵查或
    審判中自白者，減輕其刑」；又按想像競合犯之處斷刑，本
    質上係「刑之合併」。其所謂從一重處斷，乃將想像競合犯
    組成之評價上數罪，合併為科刑一罪，其所對應之刑罰，亦
    合併其評價上數罪之數法定刑，而為一個處斷刑。易言之，
    想像競合犯侵害數法益者皆成立犯罪，論罪時必須輕、重罪
    併舉論述，同時宣告所犯各罪名，包括各罪有無加重、減免
    其刑之情形，亦應說明論列，量刑時併衡酌輕罪部分量刑事
    由，評價始為充足，然後依刑法第55條前段規定「從一重處
    斷」，非謂對於其餘各罪可置而不論。因此，法院決定處斷
    刑時，雖以其中最重罪名之法定刑，做為裁量之準據，惟於
    裁量其輕重時，仍應將輕罪合併評價在內（最高法院108年
    度台上字第4405、4408號判決意旨）。查被告於偵查、本院
    審理中自白上開一般洗錢犯行，依上開規定原應減輕其刑，
    惟被告所犯一般洗錢罪係屬想像競合犯其中之輕罪，被告就
    本案犯行均係從一重論以三人以上共同冒用政府機關及公務
    員名義詐欺取財罪，就被告此部分想像競合輕罪得減刑部分
    ，依上開說明，由本院於後述依刑法第57條量刑時一併衡酌
    該部分減輕其刑事由。
㈥、本院審酌被告正值青年，被告不思以合法途徑賺取錢財，貿
    然參與本案詐欺集團，擔任收取詐得款項之重要工作，貪圖
    不勞而獲，價值觀念顯有偏差，所為製造金流之斷點，掩飾
    、隱匿詐欺犯罪所得之舉，除增加檢警查緝難度，更造成告
    訴人財物損失，助長詐欺犯罪盛行，危害社會治安，其行為
    實值非難。兼衡被告犯後坦承犯行，態度尚可，被告實際拿
    取告訴人之款項3次合計共215萬8000元，所受財產損害甚鉅
    ，迄今被告未為任何賠償。另依被告於審理時自陳為高中肄
    業之教育程度，未婚，無子女，雙親離異，其目前與祖母、
    舅舅同住，母親已逝，曾從事搭鷹架工作，日薪約2000餘元
    之家庭生活狀況等一切情狀，量處如主文欄所示之刑。
三、沒收部分
㈠、犯罪所得，屬於犯罪行為人者，沒收之；前二項之沒收，於
    全部或一部不能沒收或不宜執行沒收時，追徵其價額，刑法
    第38條之1第1項前段、第3項分別定有明文。查被告於本院
    審理時供稱：報酬就是我當次拿的錢百分之3，都是當天把
    報酬給我，這3次我都有拿到報酬等語（本院卷第175頁），
    而被告3次拿取款項共計215萬8000元，其所得報酬即為6萬4
    740元（計算式:215萬8000元×3％），此未扣案之犯罪所得，
    應依刑法第38條之1第1項前段、第3項規定，諭知沒收，於
    全部或一部不能沒收或不宜執行沒收時，追徵其價額。
㈡、本案偽造之「士林地方法院監管收據」、「臺灣士林地方法
    院公證本票」公文書及信封，為被告及本案詐欺集團共同犯
    罪所生及所用之物，然上開偽造公文書，均交予告訴人收執
    而行使之，已非屬被告與其他共犯所有之物，自無庸宣告沒
    收。惟其上所載「臺灣士林地方法院印」公印文共2枚，為
    偽造之印文，不問屬於犯人與否，應依刑法第219條之規定
    宣告沒收。
據上論斷，應依刑事訴訟法第273條之1第1項、第299條第1項前
段（本件採判決精簡原則，僅引述程序法條），判決如主文。
本案經檢察官蔡佳蒨提起公訴，檢察官陳擁文到庭執行職務。
中　　華　　民　　國　　111 　年　　4 　　月　　29　　日
                  刑事第十二庭    法　官　陳嘉臨
以上正本證明與原本無異。
如不服本判決應於收受本判決後20日內向本院提出上訴書狀，並
應敘述具體理由。其未敘述上訴理由者，應於上訴期間屆滿後20
日內向本院補提理由書狀（均須按他造當事人之人數附繕本）「
切勿逕送上級法院」。 
　　　　　　　　　　　　　　　　　書記官  楊意萱　　　　
中　　華　　民　　國　　111 　年　　4 　　月　　29　　日
附錄法條:
中華民國刑法第216條
（行使偽造變造或登載不實之文書罪）
行使第210條至第215條之文書者，依偽造、變造文書或登載不實
事項或使登載不實事項之規定處斷。
中華民國刑法第211條
（偽造變造公文書罪）
偽造、變造公文書，足以生損害於公眾或他人者，處1年以上7年
以下有期徒刑。
中華民國刑法第339條之4
犯第339條詐欺罪而有下列情形之一者，處1年以上7年以下有期
徒刑，得併科1百萬元以下罰金：
一、冒用政府機關或公務員名義犯之。
二、三人以上共同犯之。
三、以廣播電視、電子通訊、網際網路或其他媒體等傳播工具，
    對公眾散布而犯之。
前項之未遂犯罰之。
洗錢防制法第14條
有第二條各款所列洗錢行為者，處7年以下有期徒刑，併科新臺
幣5百萬元以下罰金。
前項之未遂犯罰之。
前二項情形，不得科以超過其特定犯罪所定最重本刑之刑。